【裁判字號】    89,易,1057
【裁判日期】    890927
【裁判案由】    違反醫師法等
【裁判全文】
臺灣屏東地方法院刑事判決                        八十九年度易字第一五七號
    公  訴  人  臺灣屏東地方法院檢察署檢察官
    被      告  甲○○
右列被告違反醫師法案件，經檢察官提起公訴（八十九年度偵字第四六八二號）本院
判決如左：
    主  文
甲○○未取得合法醫師資格，擅自執行醫療業務，因而致人傷害，處有期徒刑貳年。
三稜針壹支沒收。
    事  實
一、甲○○未取得合法中醫師資格，不得執行醫療業務，僅領有傳統整復員證書並在
    屏東縣枋寮鄉○○路一之一號開設順安國術館，以從事推拿整復、外敷膏藥、腳
    底按摩等傳統民俗療法為其業務。民國八十八年四月二十四日十四時許，有乙○
    ○因左腳腳踝扭傷而由其子陳金源陪同至上開國術館求診，甲○○即以含有黃柏
    、黃岑等中藥成份之藥粉攪拌米酒後塗抹在乙○○患部，並予裹上紗布。同年四
    月二十五日乙○○復前往求診，甲○○竟擅自執行醫療業務（無醫師法第二十八
    條第一項但書所列情形）而以未經消毒之三稜針刺入乙○○患部為之放血，再以
    前開藥粉攪拌米酒後塗抹在乙○○患部，並予裹上紗布。嗣乙○○之左腳即因甲
    ○○上開疏失（事先應注意勿讓乙○○患部傷口受到感染，且當時亦無不能注意
    之情形，竟疏未注意及此而將未經消毒之三稜針刺入患部）而導致壞疽性發炎併
    敗血症。同年四月二十六日乙○○再次前往求診，甲○○遂在乙○○患部塗抹紅
    藥水。嗣陳金源見乙○○病情惡化，即帶同乙○○前往枋寮鄉枋寮醫院、東港鎮
    安泰醫院等處求診無效，末又轉至長庚紀念醫院高雄分院接受左下肢膝上截肢手
    術以防病情繼續惡化，乙○○之左肢機能終於因此毀敗而受有重傷。
二、案經乙○○委任蘇精哲律師、鄭銘仁律師代理告訴由臺灣屏東地方法院檢察署檢
    察官偵查起訴。
    理  由
一、訊據被告甲○○坦承「於八十八年四月二十四日、二十五日以藥粉攪拌米酒後塗
    抹在乙○○患部，並予裹上紗布；又於同年四月二十六日在乙○○患部塗抹紅藥
    水」之事實，惟矢口否認有擅自執行醫療業務，辯稱未以三稜針刺入乙○○患部
    云云。然查甲○○以未經消毒之三稜針刺入乙○○患部為之放血等事實業據乙○
    ○指訴綦詳，核與證人陳金源（乙○○之子，陪同乙○○前往就醫，當場目睹）
    在偵查中所證相符；另證人丙○○（事發後參與協調賠償事宜之鄉代表）亦於偵
    審中證述於第一次協調時，被告承認有用三稜針放血（見偵查卷第六十八頁、八
    十九年九月十三日審判筆錄）等情。另本件經送行政院衛生署醫事審議委員會鑑
    定，該委員會認「若甲○○確以針狀物為病患放血，此行為已構成執行醫療業
    務四月二十四日甲○○以藥粉加米酒擦拭於患部，即可引發感染發炎，若甲○
    ○又有以未經消毒之針狀物刺入乙○○左足加以放血之行為，此與乙○○左足壞
    疽性發炎併敗血症二者間，具有因果關係」，此有卷附該委員會八十九年七月五
    日第八九０八五號鑑定書可資為憑。此外本件復有照片及安泰醫院、枋寮醫院、
    長庚紀念醫院高雄分院診斷證明書、病歷等附卷可稽，綜上所述，甲○○非法執
    行中醫醫療業務與被害人乙○○所受前開傷害間，具有客觀上之相當因果關係，
    且為被告之所能預見，是甲○○所辯顯係卸責之詞，不足採信。事證明確，其犯
    行堪以認定。
二、核被告所為，係犯有醫師法第二十八條第一項、第二項未取得合法醫師資格擅自
    執行醫療業務因而致人傷害罪。按醫師法第二十八條第二項規定犯前項之罪，因
    而致人傷害者，應依刑法加重其刑至二分之一，係指未取得合法醫師資格之行為
    人，擅自執行醫療業務之基本犯罪行為時；若因而致受其醫療之人發生原所不預
    期，但得預見之傷害之加重結果犯，僅其應受處罰之刑，依刑法相關條文加重其
    刑二分之一而己，並未變更罪名為刑法第二百八十四條第二項之業務過失傷害罪
    。且與行為人必須有二個或二個以上行為（方法行為與結果行為）之故意實施始
    能成立之牽連犯不同（故意犯與過失犯不能成立牽連犯）。參照最高法院六十六
    年十月十一日六十六年度第八次刑庭總會決定(一)，七十二年二月八日七十二年度
    第二次刑事庭會議決議(一)及八十四年度台上字第一三五七號判決。公訴意旨認被
    告所犯醫師法第二十八條第一項前段未取得合法醫師資格擅自執行醫療業務罪及
    刑法第二百八十四條第二項之業務過失傷害罪，所犯上開二罪間，具有方法結果
    之牽連關係，尚非的論，併此敘明。
三、茲審酌被告未具醫師資格，竟行醫療業務，造成被害人左下肢膝上截肢而機能毀
    敗，終生須靠義肢行動，而事後復未達成民事賠償等，及犯後否認犯行，無悔改
    之意，爰量處如主文所示之刑，以為懲儆。至被告擅行醫療業務之三稜針，屬醫
    師法第二十八條第一項前段藥械之「械」，雖未經扣案，但不能證明己滅失，依
    法沒收之。
四、據上論斷，應依刑事訴訟法第二百九十九條第一項前段，醫師法第二十八條第一
    項前段、第二項，刑法第十一條前段，第二百八十四條第二項後段，罰金罰鍰提
    高標準條例第一條前段，判決如主文。
中      華      民      國    八十九      年    九    月    二十七    日
                                      臺灣屏東地方法院刑事第一庭
                                          法  官    夏金郎
右正本證明與原本無異。
對於本判決如有不服應於收受送達後十日內向本院提出上訴書狀上訴於台灣高等法院
高雄分院並按他造當事人之人數附具繕本。
                                          書記官   謝博興
中      華      民      國      八十九      年    九    月    二十七    日
附錄論罪法條：
醫師法第二十八條：
未取得合法醫師資格，擅自執行醫療業務者，處一年以上三年以下有期徒刑，得併科
新台幣三萬元以上十五萬元以下罰金，其所使用之藥械沒收之。但合於左列情形之一
者，不在此限：
一  在中央衛生主管機關認可之醫院，於醫師指導下實習之國內醫學院、  校學生或
    畢業生。
二  在醫療機構於醫師指示下之護士﹑助產士或其他醫事人員。
三  合於第十一條第一項但書規定者。
四  臨時施行急救者。
犯前項之罪因而致人傷害或死亡者，應依刑法加重其刑至二分之一，並負損害賠償之
責。
中華民國刑法第二百八十四條第二項：
從事業務之人，因業務上之過失傷害人者，處一年以下有期徒刑、拘役或一千元以下
罰金，致重傷者，處三年以下有期徒刑、拘役或二千元以下罰金。


司法院資訊處製作；財團法人民間司法改革基金會備份。
